【裁判字號】    97,交聲,2921
【裁判日期】    980527
【裁判案由】    聲明異議
【裁判全文】
臺灣高雄地方法院交通事件裁定        97年度交聲字第2921號
原處分機關  高雄市政府交通局
代  表  人  甲○○
異  議  人
即受處分人  乙○○
上列異議人即受處分人因違反道路交通管理處罰條例案件，對於
高雄市政府交通局民國97年11月14日所為之高市交裁字第裁32-U
00000000號裁決聲明異議，本院裁定如下：
    主  文
異議駁回。
    理  由
一、原處分機關略以：異議人即受處分人乙○○（下稱異議人）
    所有之車牌號碼YQW-338 號輕型機車，於民國97年9 月24日
    晚間9 時2 分許，經人騎乘，行經新竹縣新竹市科學園區○
    區○路與雙園路之有燈光號誌管制之路口時，闖越紅燈，為
    警攔停，當場掣單舉發，爰依道路交通管理處罰條例（下稱
    道交條例）第53條第1 項及第63條規定，裁處罰鍰新臺幣（
    下同）1,800元，並記違規點數3 點之處分等情。
二、聲明異議意旨略以：自園區三路欲左轉雙園路處，並未設置
    機車待轉區○○○○○路之路口沒有設置交通號誌，因此行
    駛於園區三路之機車僅能在行向號誌顯示綠燈時，穿越左側
    行駛中之車輛，方能左轉雙園路，顯然罔顧機車騎士之生命
    安全，且園區三路之燈光昏暗，雙園路更無路燈照明，執法
    警員應為機車騎士指引安全之方向，而非在暗處等待，將自
    園區三路左轉雙園路之異議人攔下開單。是原處分顯有違誤
    ，爰依法聲明異議，請求撤銷原處分等語。
三、按受處分人不服公路主管機關所為之處罰，得於接到裁決書
    之翌日起20日內，向管轄地方法院聲明異議，道交條例第87
    條第1 項定有明文。查本件原處分機關於97年11月14日以高
    市交裁字第裁32-U00000000號裁決裁處異議人上開處分後，
    交寄該裁決書，於97年11月20日寄存於異議人位於高雄市前
    金區○○○路512 號通訊地址之郵局乙節，有該送達證書在
    卷可稽（見本院97年度交聲字第2921號卷第15頁），則上開
    裁決書之送達應自寄存之翌日即97年11月21日起，經10日即
    97年11月30日發生效力，異議人對上開裁決書之異議，至遲
    得於97年12月20日為之。而本件異議人於97年12月16日具狀
    向本院聲明異議，有該聲明異議狀及其上本院收文戳章在卷
    足參（見同上卷第1 至3 頁），未逾上開20日之法定期間，
    其聲明異議為合法，核先敘明。
四、次按汽車駕駛人，行經有燈光號誌管制之交岔路口闖紅燈者
    ，處1,800 元以上5,400 元以下罰鍰；汽車駕駛人有前開情
    形者，並予記違規點數3 點，道交條例第53條第1 項、第63
    條第1 項第3 款分別定有明文。經查：
(一)本件異議人於前揭時間，騎乘上開輕型機車，行至新竹縣新
    竹市科學園區○區○路與雙園路口時，遇行向路口號誌紅燈
    亮起後，仍自園區三路左轉雙園路，適有內政部警政署保安
    警察第二總隊（下稱保二總隊）第三大隊第一中隊警員龍芳
    雄、洪育廷在雙園路執行勤務，見異議人面對紅燈違規左轉
    ，當場攔停異議人，掣單舉發等情，業據證人龍芳雄、洪育
    廷於本院審理中到庭證述明確，復有保二總隊97年9 月24日
    舉發違反道路交通管理事件通知單、保二總隊第三大隊第一
    中隊98年1 月15日保二(3)(1)警字第0980000080號函各1 紙在
    卷可稽（見同上卷第19、32頁），堪以認定。
(二)又園區○路於○○路口處乃二線道之道路，內側車道於停止
    線內劃設有機車停等區○○於路面繪製左轉之白色指示箭頭
    ，行駛於園區三路之機車駛至上開路口時，如欲左轉雙園路
    ，應先於園區○路○○○道之機車停等區內停等，待行向號
    誌之左轉箭頭綠燈亮起時始可左轉雙園路，或以兩段式左轉
    之方式行駛，而上開左轉箭頭綠燈亮起時，園區○路○○○
    道之號誌係顯示紅燈，即園區○路○○○道之車輛禁止通行
    ，以保護欲自園區三路左轉雙園路之車輛，此路口自設置交
    通號誌起迄今約10年，時相之設計均如上述，並未變更，且
    上開交岔路口各行向均設有交通號誌等情，除據證人龍芳雄
    、洪育廷證述在卷外，復有保二總隊第三大隊第一中隊前揭
    函文及所附現場照片4 張、交通控制中心時相表1 張、本院
    公務電話紀錄1 紙（見同上卷第32至35、38頁）可證，亦堪
    認定。是異議人辯稱：上開交岔路口未設置左轉雙園路之機
    車待轉區○○○○○路之路口沒有設置交通號誌，故行駛於
    園區三路之機車僅能在行向號誌顯示綠燈時，穿越左側（指
    對向車道）行駛中之車輛，方能左轉雙園路云云，顯與事實
    不符，不足採信。縱認上開路口將機車待轉區設置於園區○
    路○○○道之設計，與常見之將機車待轉區設○於道路外側
    機慢車道者不同，可能致不熟悉路況之機車騎士依社會經驗
    騎乘於園區三路之外側車道，駛至上開交岔路口欲左轉雙園
    路時，已不及變換車道行駛至內側劃設之機車停等區內停等
    ，惟仍可選擇二段式左轉之方式，達成自園區三路左轉雙園
    路之目的，如依上開路口之交通號誌指示行駛，無論選擇何
    種方式，均不至發生如異議人所稱上開路口之設計罔顧機車
    騎士生命安全之情形，亦徵異議人此部分所辯，屬卸責之詞
    ，難以資為對其有利之認定。
五、綜上所述，異議人於上開時、地，有闖越紅燈之交通違規行
    為，事證明確，原處分機關援引道交條例第53條第1 項及第
    63條規定，裁處異議人罰鍰1,800 元，並記違規點數3 點之
    處分，並無違誤。本件聲明異議為無理由，應予駁回。
六、依道路交通案件處理辦法第19條，裁定如主文。
中    華    民    國    98    年    5     月    27    日
                  交通法庭    法  官  毛妍懿
以上正本證明與原本無異。
如不服本裁定，應於收受送達後5 日內向本院提出抗告狀。
中    華    民    國    98    年    6     月    1     日
                              書記官  林晏光


司法院資訊處製作；財團法人民間司法改革基金會備份。
